臺灣高雄地方法院刑事判決　　　　　　　　　　　　九十一年度訴字第二二一七號
　　公　訴　人　臺灣高雄地方法院檢察署檢察官
　　被　　　告　丙○○
　　選任辯護人　曾劍虹
　　被　　　告　甲○○
　　指定辯護人　本院公設辯護人乙○○
右列被告因毒品危害防制條例案件，經檢察官提起公訴（九十一年度偵字第一二四二
九號、第一二四三一號），本院判決如左：
    主  文
丙○○意圖販賣而持有第一級毒品，處有期徒刑拾壹年，褫奪公權拾年，附表一編號
一及附表二編號一、四、五所示之物均沒收銷燬之，附表一編號四及附表二編號三所
示之物均沒收。又意圖販賣而持有第二級毒品，處有期徒刑陸年，褫奪公權伍年，附
表一編號二及附表二編號二所示之物均沒收銷燬之，附表一編號四及附表二編號三所
示之物均沒收。應執行有期徒刑拾陸年陸月，褫奪公權拾年，附表一編號一、二及附
表二編號一、二、四、五所示之物均沒收銷燬之，附表一編號四及附表二編號三所示
之物均沒收。
甲○○無罪。
    事  實
一、丙○○前曾因違反肅清煙毒條例販賣運輸毒品案件，經臺灣高等法院高雄分院於
    民國（下同）八十二年八月三十一日以八十二年上訴字第二三號判處有期徒刑十
    五年確定，於九十年六月十二日交付保護管束，現仍假釋中。詎不知悔改，明知
    海洛因及安非他命，業經公告分別列為毒品危害防制條例第二條第二項第一款、
    第二款所管制之第一級、第二級毒品，因具成癮性、濫用性及對社會危害性，故
    不得製造、運輸、販賣、意圖販賣而持有、轉讓、施用或持有，竟於九十一年五
    月間某日，在高雄縣林園鄉○○村○○路○路住處附近，向綽號「樹仔」之不詳
    姓名年籍成年男子，以新台幣（下同）三十五萬元，購買第二級毒品安非他命一
    公斤後，意圖販賣而持有；又另行起意，九十一年六月十一日，在高雄縣林園鄉
    ○○村○○路○路住處附近，向綽號「樹仔」之不詳姓名年籍成年男子，以二十
    萬元，購買第一級毒品海洛因六包（合計淨重約九十餘公克）後，意圖販賣而持
    有。嗣於九十一年六月十一日十七時五十分許，丙○○囑不知情之子甲○○自住
    處房間內拿取一只男用咖啡色皮包欲交付予丙○○時，為警當場查獲，並在該只
    咖啡色皮包內起出並查扣如附表一所示之物，復經警持搜索票在丙○○身上及上
    開住處房間內起出並查扣如附表二所示之物。
二、案經高雄市政府警察局刑警大隊移送臺灣高雄地方法院檢察署檢察官偵查起訴。
    理  由
甲、被告丙○○有罪部分：
一、訊據被告丙○○坦承於右揭時地向「樹仔」購買海洛因、安非他命，及意圖販賣
    而持有安非他命之事實，惟矢口否認有何意圖販賣而持有海洛因之犯行，辯稱：
    我向「樹仔」購買海洛因、安非他命時，是因為我有錢，所以先買起來準備自己
    施用，當時並沒有想到賣給別人，是後來我沒有錢時才想要賣安非他命，但沒有
    想要賣海洛因，因我較少施用安非他命，而海洛因是我要留下來自己施用的，但
    還沒有賣出去就查獲云云。經查，右揭事實，業據被告於警訊中供述「安非他命
    是十多天前以三十五萬元向「樹仔」購得，原準備販售給他人牟利，沒有交易成
    功」（見警卷第二頁反面），於偵查中供述「（問：何時起販海洛因﹖）剛剛開
    始要賣」「（問：海洛因賣過多少次﹖）本想要賣，還未賣就被抓了」（見九十
    一年度偵字第一二四二九號卷第十一頁反面、第十五頁），於本院訊問時供述「
    （問：放在皮包內的扣案物何人所有﹖）是我的，我叫我兒子去拿，但還沒拿給
    我就被查獲了，那些是我用剩的，我打算部分拿去賣」（見本院九十一年度聲羈
    字第四三四號卷第四頁），於本院審理時供述「我只想要販賣安非他命，沒有打
    算賣海洛因，但還沒賣出去就被查獲」（見本院九十一年十一月七日審判筆錄）
    等語明確。且被告亦供承本案所有扣案物品除帳單二紙外，其餘均是其所有（見
    本院九十一年十一月七日審判筆錄），而扣案物品中附表一編號一之白色粉末二
    包確係第一級毒品海洛因（合計淨重一．二０公克，包裝重一．四六公克），編
    號二之晶體一包確係第二級毒品安非他命（驗前毛重十九．二公克，驗後毛重十
    九．一公克），編號三之削尖吸管二支確殘餘第一級毒品海洛因，編號四之空夾
    鍊袋二包經檢驗結果均呈海洛因、安非他命陰性反應，附表二編號一之白色粉末
    四包確係第一級毒品海洛因（合計淨重九一．九七公克，包裝重三．七七公克）
    ，編號二之晶體二包確係第二級毒品安非他命（驗前毛重九八八公克，驗後毛重
    九八七．九公克），編號三之空夾鍊袋四包經檢驗結果均呈海洛因、安非他命陰
    性反應，編號四之電子磅秤一台確殘餘第一級毒品海洛因，編號五之研磨機一台
    確殘餘第一級毒品海洛因，編號六之吸食器一組確殘餘第二級毒品安非他命，編
    號七之削尖吸管五支確殘餘第一級毒品海洛因，編號八之夾鍊袋十只確殘餘第一
    級毒品海洛因等情，有法務部調查局九十一年七月十六日調科壹字第二二００一
    三六九七號、第000000000號鑑定通知書、高雄醫學大學附設中和紀念
    醫院九十一年八月二十日第九一０八－二三號、第九一０八－二七號、九十一年
    八月二十八日第0000－000號、第0000－000號、第0000－0
    00號、第0000－000號、第0000－000號、第0000－000
    號、第0000－000號、第0000－000號檢驗報告書在卷可憑。而關
    於被告於警訊、偵查及本院羈押訊問中自白「本想販賣海洛因，還未販賣就被查
    獲」之部分，被告僅於本院訊問時辯稱「因為不知道他們在問什麼」（見本院九
    十一年八月十三日訊問筆錄），並未抗辯或提出任何證據證明有刑求或以其他不
    正方法取供之情事，足見被告於警訊、偵查及本院羈押訊問中對於意圖販賣而持
    有毒品海洛因之自白，顯與事實相符，而得採為不利於被告之認定。綜上所述，
    被告丙○○前開辯解，顯係事後卸責之詞，不足採信，事證明確，其犯行洵堪認
    定。
二、查海洛因、安非他命分別係屬毒品危害防制條例第二條第二項第一款、第二款所
    稱之第一、第二級毒品，核被告丙○○所為，係犯毒品危害防制條例第五條第一
    項、第二項意圖販賣而持有第一級毒品、第二級毒品罪。被告所犯上開二罪間，
    犯意各別、行為互殊，應予分論併罰。又被告持有第一級毒品海洛因、第二級毒
    品安非他命之低度行為分別為意圖販賣而持有之高度行為所吸收，均不另論罪。
    審酌被告前曾因違反肅清煙毒條例販賣運輸毒品案件，經臺灣高等法院高雄分院
    號判處有期徒刑十五年確定，於九十年六月十二日交付保護管束，現仍假釋中，
    猶不知警惕，不思以正當途徑賺取錢財，竟意圖販賣毒品牟利，對社會治安有造
    成危害之虞，及其智識程度（高中肄業）、犯後坦承部分犯行、態度尚稱良好等
    一切情狀，爰分別量處如主文所示之刑及宣告褫奪公權之期間，並定其應執行刑
    及宣告褫奪公權之期間，以儆效尤。又被告經查扣之毒品海洛因、安非他命分別
    多達九十餘公克、一公斤，現又因販賣運輸毒品案件假釋中，雖被告坦承部分犯
    行，又未實際販賣毒品予他人，然本院綜合上情，認應量處如主文所示之刑及宣
    告褫奪公權之期間為適當，且認尚無刑法第五十九條酌減之事由，併予敘明。扣
    案如附表一編號一、二及附表二編號一、二、四、五所示之物（其中附表一編號
    一、附表二編號一所示之物係為毒品海洛因，附表一編號二、附表二編號二所示
    之物係為毒品安非他命，附表二編號四之電子磅秤一台、附表二編號五之研磨機
    一台，均含有無從剝離之毒品海洛因），分別係屬毒品海洛因、安非他命，均應
    依毒品危害防制條例第十八條第一項前段規定沒收銷燬之，鑑驗耗用之毒品海洛
    因及安非他命既已滅失，即無庸予以宣告沒收銷燬；扣案如附表一編號四及附表
    二編號三所示之物（即空夾鍊袋），係被告丙○○所有預備分裝毒品海洛因及安
    非他命販賣，係供犯罪預備之物，應依刑法第三十八條第一項第二款之規定宣告
    沒收；至扣案如附表一編號三及附表二編號六、七、八所示之物（其中附表一編
號三之削尖吸管二支、附表二編號七之削尖吸管五支、附表二編號八之夾鍊袋十
    只，均含有無從剝離之毒品海洛因，附表二編號六之吸食器一組，含有無從剝離
    之毒品安非他命），雖亦係屬毒品海洛因、安非他命，惟上開殘餘毒品海洛因、
    安非他命之物品，係被告丙○○所有供其施用毒品海洛因、安非他命所用之物（
    見本院九十一年八月十三日訊問筆錄），與本件被告丙○○意圖販賣而持有毒品
    海洛因、安非他命之案件尚無關聯，爰不予宣告沒收；又扣案如附表二編號九所
    示之帳單二紙，亦無證據證明係被告丙○○所有供其意圖販賣而持有毒品海洛因
    、安非他命犯罪所用或預備之物，難認與本案有何關聯，亦不予宣告沒收，均併
    敘明。
乙、被告甲○○無罪部分：
一、公訴意旨略以：被告丙○○於九十一年間，與其子即被告甲○○基於犯意聯絡與
    行為分擔，意圖販賣而持有第一級毒品海洛因與第二級毒品安非他命。嗣於九十
    一年六月十一日十七時許，因被告丙○○要求被告甲○○將安非他命一包（毛重
    二十公克）、海洛因二包（毛重二點二公克）、削尖吸食管二支、空夾鏈袋二包
    拿至高雄縣林園鄉○○路三號前，而為警當場在被告甲○○身上查獲前開物品，
  復經警持搜索票前往高雄縣林園鄉○○路三號屋內搜索，而扣得安非他命二包（
    毛重九九三公克）、海洛因四包（毛重九四公克）、夾鏈袋四包、電子磅秤一台
    、研磨機一台、安非他命吸食器一組、削尖吸食管五支、殘留海洛因之夾鏈袋十
    個、與帳單二紙等物，因認被告甲○○涉犯毒品危害防制條例第五條第一項、第
    二項意圖販賣而持有第一級毒品、第二級毒品罪嫌。
二、按犯罪事實應依證據認定之，無證據不得推定其犯罪事實；又不能證明被告犯罪
    或其行為不罰者，應諭知無罪之判決；刑事訴訟法第一百五十四條、第三百零一
    條第一項分別定有明文。次按事實之認定，應憑證據，如未能發現相當證據，或
    證據不足以證明，自不能以推測或擬制之方法，以為裁判基礎；又認定不利於被
    告之事實，須依積極證據，苟積極證據不足為不利於被告事實之認定時，即應為
    有利於被告之認定，更不必有何有利之證據；此有最高法院四十年台上字第八六
    號、三十年上字第八一六號判例意旨可資參照。且「罪疑惟輕」、「無罪推定」
    原本即為刑事訴訟法之大原則，尤其晚近刑事訴訟制度與憲法保障人權思想相結
    合下，該二原則益形重要，此由最高法院於九十年九月四日以九十年度第七次刑
    事庭會議決議二十五年上字第三七０六號判例（該判例之要旨為：審理事實之法
    院，對於被告之犯罪證據，應從各方面詳予調查，以期發現真實，苟非調查之途
    徑已窮，而被告之犯罪嫌疑仍屬不能證明，要難遽為無罪之判斷。）不再援用，
    亦可見其端倪。
三、本件公訴人認被告甲○○涉犯毒品危害防制條例第五條第一項、第二項意圖販賣
    而持有第一級毒品、第二級毒品罪嫌，係以員警當場在被告身上查獲如附表一所
    示之物，及檢察官在偵查中當庭命被告書寫字跡，核其運筆態勢與扣案帳單上之
    字跡相仿為其主要論據，惟訊據被告甲○○堅決否認有何意圖販賣而持有第一、
    二級毒品之犯行，辯稱：扣案的東西全是我父親即被告丙○○的，不是我的，案
    發前我並不知道我父親持有這些東西，他也沒告訴我，是當天我父親打電話叫我
    去房間拿皮包給他，被查獲後我才知道皮包內放有毒品，且扣案之帳單並不是我
    寫的等語。經查：
（一）證人即同案被告丙○○證稱「扣案如附表一、二所示之物，除帳單二紙外，其
      餘均是我所有，扣案之物品係放在我的房間，我並未告訴被告甲○○及家人我
      房間內放有毒品，而被告甲○○平時都在看顧檳榔攤，亦在檳榔攤睡覺，僅回
      家洗澡而已」等語（見本院九十一年八月十三日訊問筆錄及九十一年十一月七
      日審判筆錄），準此，尚無證據證明被告甲○○知悉其父即被告丙○○房間內
      藏放毒品，尚難僅憑被告二人係父子關係，而遽認被告甲○○知悉被告丙○○
      房間內藏放毒品，甚而遽認被告二人就意圖販賣而持有第一、二級毒品之犯行
      間，有犯意聯絡及行為分擔。
（二）證人即同案被告丙○○復證稱「扣案之帳單二紙並不是我寫的，也不是被告甲
      ○○寫的，如果我回家時，我朋友會來我房間聊天，有可能是我朋友留下來的
      」等語（見本院九十一年八月十三日訊問筆錄及九十一年十一月七日審判筆錄
      ），檢察官曾當庭命被告甲○○書寫帳單上之字跡，本院亦曾命被告丙○○、
      甲○○書寫帳單上之字跡，並將被告二人當庭所書寫之字跡，併同被告丙○○
      、甲○○所提供渠等平時所書寫之字跡二份，送請法務部調查局鑑定被告二人
      所所書寫之字跡與帳單上之字跡是否相符，法務部調查局雖因資料不足而未能
      鑑定（見法務部調查局九十一年九月三十日調科貳字第０九一００五八四０九
      ０號函），惟經本院比對被告二人所書寫之字跡與帳單上之字跡結果，被告甲
      ○○所書寫之「源」（「原」）、「博」、「郎」、「耀」、「鳳」等字，被
      告丙○○所書寫之「「政」、「郎」、「博」、「源」等字，與帳單上之字跡
      明顯不同，堪認被告二人所書寫之字跡與帳單上之字跡均不相符，其運筆態勢
      亦不相仿，是公訴人認被告甲○○於偵查中當庭所書寫之字跡，互核其運筆態
      勢與扣案帳單二紙所顯示之字體，其字跡相仿，應係出於同一人所為等情，尚
      有誤會。
（三）扣案如附表一所示之物係放置於男用咖啡色皮包內，被告甲○○雖應其父即被
      告丙○○之邀，至被告丙○○房間內取出該皮包，並拿至屋外欲交予被告丙○
      ○，惟該皮包係密封式且不透明，此有該皮包之照片在卷可憑（見警卷第二十
      二頁），除非打開皮包取出置於其內之物品觀看究竟，否則僅以外裝觀之，尚
      難斷定其內是否藏放毒品，被告甲○○僅係單純至被告丙○○房間內取出該皮
      包欲交予被告丙○○，並無證據證明被告甲○○曾將該皮包打開而知悉其內藏
      放毒品，是尚難僅憑在被告身上查獲如附表一所示之物，即遽為被告甲○○不
      利之認定。
四、綜上所述各情，衡諸上開規定及判例意旨，尚難僅憑在被告甲○○身上查獲如附
    表一所示之物及與被告甲○○字跡不相符之帳單二紙，即將被告甲○○繩以刑責
    ，此外，復查無其他積極證據足以證明被告甲○○有何公訴人所指意圖販賣而持
    有第一、二級毒品之犯行，其犯罪不能證明，自應為無罪判決之諭知。
據上論斷，應依刑事訴訟法第二百九十九條第一項前段、第三百零一條第一項，毒品
危害防制條例第五條第一項、第二項、第十八條第一項前段，刑法第十一條、第三十
七條第二項、第三十八條第一項第二款、第五十一條第五款、第八款、第九款、第十
款，判決如主文。
本案經檢察官陳正達到庭執行職務。
中      華      民      國    九十一    年    十  一    月    二十六    日
                                      臺灣高雄地方法院刑事第三庭
                                          法  官  孫  啟  強
右正本證明與原本無異。
如不服本判決，應於判決送達後十日內，向本院提出上訴狀。
                                          書記官  盧  雅  婷
中      華      民      國    九十一    年    十  一    月    二十六    日
附錄本判決論罪科刑法條全文：
毒品危害防制條例第五條：
意圖販賣而持有第一級毒品者，處無期徒刑或十年以上有期徒刑，得併科新台幣七百
萬元以下罰金。
意圖販賣而持有第二級毒品者，處五年以上有期徒刑，得併科新台幣五百萬元以下罰
金。
意圖販賣而持有第三級毒品者，處三年以上十年以下有期徒刑，得併科新台幣三百萬
元以下罰金。
意圖販賣而持有專供製造或施用毒品之器具者，處五年以下有期徒刑，得併科新台幣
一百萬元以下罰金。
附表一：
┌─────────────────────────────────────┐
│一、第一級毒品海洛因二包（合計淨重一．二０公克，包裝重一．四六公克）。    │
├─────────────────────────────────────┤
│二、第二級毒品安非他命一包（驗前毛重十九．二公克，驗後毛重十九．一公克）。│
├─────────────────────────────────────┤
│三、殘餘第一級毒品海洛因削尖吸管二支。                                    │
├─────────────────────────────────────┤
│四、空夾鍊袋二包（檢驗結果均呈海洛因、安非他命陰性反應）。                │
└─────────────────────────────────────┘
附表二：
┌─────────────────────────────────────┐
│一、第一級毒品海洛因四包（合計淨重九一．九七公克，包裝重三．七七公克）。  │
├─────────────────────────────────────┤
│二、第二級毒品安非他命二包（驗前毛重九八八公克，驗後毛重九八七．九公克）。│
├─────────────────────────────────────┤
│三、空夾鍊袋四包（檢驗結果均呈海洛因、安非他命陰性反應）。                │
├─────────────────────────────────────┤
│四、殘餘第一級毒品海洛因電子磅秤一台。                                    │
├─────────────────────────────────────┤
│五、殘餘第一級毒品海洛因研磨機一台。                                      │
├─────────────────────────────────────┤
│六、殘餘第二級毒品安非他命吸食器一組。                                    │
├─────────────────────────────────────┤
│七、殘餘第一級毒品海洛因削尖吸管五支。                                    │
├─────────────────────────────────────┤
│八、殘餘第一級毒品海洛因夾鍊袋十只。                                      │
├─────────────────────────────────────┤
│九、帳單二紙。                                                            │
└─────────────────────────────────────┘
